【裁判字號】    99,訴,870
【裁判日期】    990727
【裁判案由】    毒品危害防制條例
【裁判全文】
臺灣臺北地方法院刑事判決               99年度訴字第870號
公  訴  人  臺灣臺北地方法院檢察署檢察官
被      告  甲○○
上列被告因違反毒品危害防制條例案件，經檢察官提起公訴（九
十九年度毒偵字第一八五四號），被告於準備程序中就被訴事實
為有罪之陳述，經本院合議庭裁定改依簡式審判程序審理後，判
決如下：
    主  文
甲○○施用第一級毒品，累犯，處有期徒刑柒月。
    事  實
一、甲○○前於民國九十四年間因施用毒品案件，經臺灣桃園地
    方法院以九十四年度毒聲字第七八九號裁定送觀察、勒戒後
    ，認有繼續施用毒品之傾向，再經同法院以九十四年度毒聲
    字第一七九三號裁定送強制戒治，嗣於九十五年六月十五日
    執行完畢釋放，並由臺灣桃園地方法院檢察署檢察官以九十
    五年度戒毒偵字第二一０號為不起訴處分。又因違反動產擔
    保交易法案件，經本院以九十三年度簡字第二七三六號判決
    判處有期徒刑三月確定，而於九十四年七月十五日入監執行
    ，甫於九十五年七月九日縮刑期滿執行完畢。詎其猶不知悛
    悔，竟基於施用第一級毒品海洛因之犯意，於九十九年三月
    二十八日下午五時五十一分為警採尿前某時許，在臺北縣深
    坑鄉之某加油站之廁所內，將第一級毒品海洛因摻水以針筒
    注射方式，施用第一級毒品海洛因一次。嗣經警方於九十九
    年三月二十八日下午五時許，在臺北市政府警察局文山第一
    分局指南派出所，得甲○○之同意採集尿液送驗後，呈嗎啡
    、可待因陽性反應，始悉上情。
二、案經臺北市政府警察局文山第一分局報告臺灣臺北地方法院
    檢察署檢察官偵查起訴，甲○○於準備程序進行中，就被訴
    事實為有罪之陳述後，經本院合議庭裁定改由受命法官獨任
    進行簡式審判程序。
    理  由
一、前揭事實，業據被告甲○○於本院準備程序中及審理時坦承
    不諱（見本院卷第三二頁至第三六頁反面），且被告於前揭
    時、地為警查獲後所採集之尿液經送鑑定結果，以ＥＩＡ酵
    素免疫分析法及ＧＣ／ＭＳ氣相層析質譜儀鑑驗結果，確呈
    鴉片類及海洛因代謝物可待因、嗎啡陽性反應，此有臺灣尖
    端先進生技醫藥股份有限公司九十九年四月八日濫用藥物檢
    驗報告、臺北市政府警察局偵辦毒品案件尿液檢體委驗單等
    件在卷（見臺灣臺北地方法院檢察署九十九年度毒偵字第一
    八五四號卷第三頁至第五頁）可證。再前揭尿液檢驗報告載
    明係以氣相層析質譜儀分析法方法作為確認檢驗之方式，而
    該方法之原理係檢品經氣化後，通過層析管分離純化，再將
    純化後之成分循序送入質譜儀做個別鑑定。因質譜儀所測定
    之圖譜，在化學上被公認具有指紋特性，故可據以完全判定
    該檢品係為何種化合物。是以氣相層析質譜儀作藥物及其代
    謝產物之定性及定量分析，幾乎不會有偽陽性反應產生，此
    經臺北榮民總醫院於八十三年四月七日以八三北總內字第三
    ０五九號函釋明在案。準此被告之尿液經以氣相層析質譜儀
    分析法檢驗，既係呈嗎啡、可待因陽性反應，顯見被告應有
    在前揭犯罪時間施用第一級毒品海洛因之行為甚明，足徵被
    告任意性自白核與事實相符，堪以採信。
二、又被告前於九十四年間因施用毒品案件，經臺灣桃園地方法
    院以九十四年度毒聲字第七八九號裁定送觀察、勒戒後，認
    有繼續施用毒品之傾向，再經同法院以九十四年度毒聲字第
    一七九三號裁定送強制戒治，嗣於九十五年六月十五日執行
    完畢釋放，並由臺灣桃園地方法院檢察署檢察官以九十五年
    度戒毒偵字第二一０號為不起訴處分乙情，有臺灣高等法院
    被告前案紀錄表（見本院卷第三頁至第一六頁）在卷可參。
    復按，施用第一級毒品為犯罪行為，毒品危害防制條例第十
    條第一項定有處罰明文。故施用第一級毒品者，依前揭規定
    本應科以刑罰，惟基於刑事政策，對合於一定條件之施用者
    ，則依同條例第二十條、第二十三條之規定，施以觀察、勒
    戒或強制戒治之保安處分。又毒品危害防制條例於九十二年
    七月九日修正公布，自九十三年一月九日施行。其中第二十
    條、第二十三條將施用毒品之刑事處遇程序，區分為「初犯
    」及「五年內再犯」、「五年後再犯」。依其立法理由之
    說明：「初犯」，經觀察、勒戒或強制戒治後，應為不起訴
    處分或不付審理之裁定；「五年內再犯」者，因其再犯率甚
    高，原實施之觀察、勒戒及強制戒治既已無法收其實效，爰
    依法追訴或裁定交付審理。至觀察、勒戒或強制戒治執行完
    畢釋放後，「五年後再犯」者，前所實施之觀察、勒戒或強
    制戒治已足以遮斷其施用毒品之毒癮，為期自新及協助其斷
    除毒癮，仍適用「初犯」規定，始應先經觀察、勒戒、強制
    戒治之程序。從而依該次修正後之規定，僅限於「初犯」及
    「五年後再犯」二種情形，應先經觀察、勒戒或強制戒治之
    程序，此乃該條例第十條之例外規定。倘被告於五年內已再
    犯，經依法追訴處罰，縱其第三次（或第三次以上）再度施
    用毒品之時間，在初犯經觀察、勒戒或強制戒治執行完畢釋
    放五年以後，因與單純之「五年後再犯」之情形有別，不合
    於「五年後再犯」之例外規定；且因已於「五年內再犯」，
    顯見其再犯率甚高，原實施觀察、勒戒或強制戒治，已無法
    收其實效，即應回歸原則性規定，由檢察官逕行起訴，依該
    條例第十條處罰等，有最高法院九十五年度臺非字第一六一
    號、第一九０號、第二四六號判決、第二九六號、第三一０
    號、九十六年度臺非字第二三六號判決意旨，以及最高法院
    九十五年度第七次刑事庭會議決議、九十七年度第五次刑事
    庭會議決議可資參佐。是以，被告係於前次強制戒治後五年
    內再犯本件施用第一級毒品海洛因之犯行，揆諸前開說明，
    應依法追訴處罰。從而，本件事證明確，被告施用第一級毒
    品之犯行明確，應依法論科。
三、按施用海洛因後會影響記憶能力及自主神經系統，判斷力及
    意志力亦均受限制，甚至引起精神錯亂，抑制呼吸，並具有
    成癮性、濫用性，戒解不易，嚴重戕害人之身心健康，危害
    社會，故依據毒品危害防制條例第二條第二項第一款為第一
    級毒品，不得非法施用、持有。故核被告所為，係犯毒品危
    害防制條例第十條第一項施用第一級毒品罪。被告施用第一
    級毒品海洛因前後持有海洛因之低度行為，應為施用之高度
    行為吸收，不另論罪。又被告前曾因違反動產擔保交易法案
    件，經本院以九十三年度簡字第二七三六號判決判處有期徒
    刑三月確定，而於九十四年七月十五日入監執行，甫於九十
    五年七月九日縮刑期滿執行完畢乙情，有臺灣高等法院被告
    前案紀錄表在卷（見本院卷第三頁至第一六頁）可稽，其於
    五年內故意再犯本案有期徒刑以上之罪，為累犯，應依刑法
    第四十七條第一項規定加重其刑。爰審酌被告前有施用毒品
    等刑事前案紀錄，素行不佳，且不思其正值壯年，卻耽溺於
    戕身之物，前經勒戒、強制戒治後，仍未能把握自新機會徹
    底戒除施用毒品之惡習，而再施用足以導致人體機能發生依
    賴性、成癮性及抗藥性等障礙之第一級毒品海洛因，戕害自
    身健康，漠視法令禁制，而犯本件犯行，可見其對於毒品之
    依賴性非微，自我把持、控制之能力亦屬不佳，惟念諸其於
    本院審理時終知坦承犯行，犯後態度尚可，暨其犯罪動機、
    手段、施用毒品之次數等一切情狀，爰量處如主文所示之刑
    ，以資懲儆。
據上論斷，應依刑事訴訟法第二百八十四條之一、第二百七十三
條之一第一項、第二百九十九條第一項前段，毒品危害防制條例
第十條第一項，刑法第十一條前段、第四十七條第一項，判決如
主文。
本案經檢察官蔡偉逸到庭執行職務。
中    華    民    國    99    年    7     月    27    日
                    刑事第五庭  法  官  鄭昱仁
上正本證明與原本無異。
如不服本判決應於收受送達後10日內向本院提出上訴書狀，並應
敘述具體理由；其未敘述上訴理由者，應於上訴期間屆滿後20日
內向本院補提理由書（均須按他造當事人之人數附繕本）「切勿
逕送上級法院」。
                                書記官  宋德華
中    華    民    國    99    年    7     月    27    日
附錄本案論罪科刑法條
毒品危害防制條例第10條
施用第一級毒品者，處 6 月以上 5 年以下有期徒刑。
施用第二級毒品者，處 3 年以下有期徒刑。

司法院資訊處製作；財團法人民間司法改革基金會備份。
